【裁判字號】    89,易,599
【裁判日期】    890913
【裁判案由】    誣告
【裁判全文】
臺灣雲林地方法院刑事判決                          八十九年度易字第五九九號
    公  訴  人  臺灣雲林地方法院檢察署檢察官
    被      告  丁○○
右被告因誣告案件，經檢察官提起公訴（八十九年度偵字第二六六七號），本院判決
如左：
    主  文
丁○○無罪。
    理  由
一、公訴意旨略以：被告丁○○明知渠太太甲○○簽發票號ＡＹ0000000號，
    面額新台幣五萬元，發票日八十九年四月二十三日之支票一紙，業於八十九年四
    月六日上午十一時許，在雲林縣麥寮鄉三姓村一三二號，交付與乙○○收持，嗣
    後竟向其太太甲○○謊稱該支票已經遺失，致不知情之甲○○於八十九年四月二
    十日，向雲林縣警察局申報上開支票遺失，報請該管司法警察機關，協助偵查侵
    占遺失物罪嫌。嗣於八十九年四月七日，郭榮陞自乙○○受讓系爭支票，提示付
    款遭退票，始為票據交換所發現，而報警查獲上情，因認被告涉犯刑法第一百七
    十一條第一項誣告罪嫌云云。
二、按犯罪事實應依證據認定之，無證據不得推定其犯罪事實；又不能證明被告犯罪
    者，應諭知無罪之判決，刑事訴訟法第一百五十四條、第三百零一條第一項分別
    定有明文。又告訴人之告訴，係以被告受刑事訴追為目的，是其陳述是否與事實
    相符，仍應調查其他證據以資審認（最高法院五十二年台上字第一三００號判例
    意旨參照）；再者，認定不利於被告之事實，須依積極證據，茍積極證據不足為
    不利於被告事實之認定時，即應為有利於被告之認定，更不必有何有利之證據（
    最高法院三十年上字第八一六號判例意旨參照）；又間接正犯，係以利用無責任
    意思之人、或不知情之人、或意思失去自由之人，以遂行自己犯罪之目的，或施
    以手段逼迫、或利用威勢，迫使他人意思失去自由，而實施其犯罪目的者，始足
    稱之。因此，間接正犯必有積極行為以遂行目的為必要，苟僅有消極的不作為行
    為，應非間接正犯之處罰目的。本件公訴人認被告丁○○涉嫌誣告罪嫌，無非係
    以被告丁○○將其配偶甲○○簽發之票號ＡＹ0000000號，面額新台幣五
    萬元，發票日八十九年四月二十三日支票一紙，交付與乙○○收持，竟向其太太
    甲○○謊稱該支票遺失，致不知情之甲○○向雲林縣警察局申報上開支票遺失，
    報請該管司法警察機關，協助偵查侵占遺失物，為被告涉犯刑法第一百七十一條
    第一項誣告罪嫌之論據。惟訊據被告丁○○，堅決否認有誣告犯行，辯稱：支票
    是其太太甲○○簽發，不是伊交給乙○○，上開支票，本欲交給伊內弟當投資款
    項，因伊太太未見到其內弟，而將該支票放在車內，八十九年四月六日晚上七、
    八時、及七日凌晨一、二時左右，伊將車子開去乙○○家中找乙○○聊天，隔天
    早上八、九點將車子開回家後，才知道伊太太支票遺失，當時不知道支票放在車
    上云云。
三、經查：本件發票人甲○○發見其簽發之票號ＡＹ0000000號，面額新台幣
    五萬元，發票日八十九年四月二十三日之支票一紙，遺失後，係由銀行告知甲○○要辦理掛失止付，而甲○○原即有意報警處理，惟因被告丁○○要甲○○再找
    找看，乃延至同年四月二十日始由甲○○主動辦理掛失止付並報案等情，已據證
    人甲○○證明在案。從證人甲○○上揭證詞，其遺失支票後即有意辦理掛失止付
    及報案，被告丁○○反要其找找看以觀，顯然被告丁○○當時並不讚同甲○○辦
    理掛失止付及報案至明。就此部分並無證據證明甲○○辦理支票掛失止付及報案
    ，係出於被告丁○○意欲或策動情事。發票人甲○○於發見支票遺失，遍尋無著
    ，乃主動辦理支票掛失止付並報案等情，既非出自被告丁○○之意，認定已如上
    述，揆諸前項說明，難認被告丁○○有利用甲○○報案遂行其犯罪之目的情事，
    自與間接正犯之要件有間。被告丁○○既未要甲○○辦理掛失止付及報案，自難
    認其有涉及誣告罪之間接正犯情事。再者，該支票係由被告丁○○交付乙○○等
    情，已據證人乙○○到庭證以：上開支票，係丁○○於八十九年四月六日上午十
    一時許，交給我的，因丁○○欠我五十萬元，該支票係償還借款之一部份，交支
    票時有丙○○在場等語，互核與證人丙○○證以：八十九年四月六日上午十一時
    許，伊拿東西到乙○○家裡，丁○○將上開支票交給乙○○，伊有看到，後來他
    們談論債務，伊就離開了，當時不認識丁○○等語，互核相符，堪信該支票確實
    是被告丁○○交付無訛。被告丁○○雖就此部分否認，惟無法舉證以實其說，或
    提出具體事證據，以供本院調查，所辯自難遽採。參以被告與乙○○原為同居關
    係，已經彼等二人供明，其既與乙○○有同居關係，而該支票又係被告丁○○交
    付供乙○○調現之用，為順利讓支票兌現，衡情被告丁○○自無自己交付支票後
    ，反要其配偶甲○○辦理掛失止付及報案，而使自己觸犯刑章之理。綜合上述，
    被告丁○○與乙○○前既有同居關係，其縱然交付該支票與乙○○，理應讓其兌
    現，以遂其對乙○○之承諾，應無反要發票人甲○○辦理支票遺失掛失止付之理
    ，且無證據證明被告有要發票人甲○○報案及辦理掛失止付情事。此外，本院復
    查無其他積極證據足證被告有何誣告犯行，揆諸前開說明，應依法諭知被告無罪
    之判決。
據上論斷，應依刑事訴訟法第三百零一條第一項，判決如主文。
本案經檢察官徐維嶽到庭執行職務
中      華      民      國    八十九    年      九      月    十三      日
                              臺灣雲林地方法院刑事第一庭
                                    法  官  林  秋  火
右正本證明與原本無異。
如不服本判決，應於送達後十日內，向本院提出上訴狀。(須附繕本)
                                    書記官  曾  玲  玲
中      華      民      國    八十九    年      九      月    十五      日
毒品危害防制條例第十條
施用第一級毒品者，處六月以上五年以下有期徒刑。
施用第二級毒品者，處三年以下有期徒刑。


司法院資訊處製作；財團法人民間司法改革基金會備份。
